【裁判字號】    98,裁,1669
【裁判日期】    980709
【裁判案由】    綜合所得稅
【裁判全文】
最  高  行  政  法  院  裁  定
                                      98年度裁字第1669號
上  訴  人  甲○○
訴訟代理人  陳佳瑤  律師
被 上訴 人  財政部臺北市國稅局
代  表  人  乙○○
上列當事人間綜合所得稅事件，上訴人對於中華民國98年4月22
日臺北高等行政法院97年度訴字第3172號判決，提起上訴，本院
裁定如下：
    主  文
上訴駁回。
上訴審訴訟費用由上訴人負擔。
    理  由
一、按對於高等行政法院判決之上訴，非以其違背法令為理由，
    不得為之，行政訴訟法第242條定有明文。依同法第243條第
    1項規定，判決不適用法規或適用不當者，為違背法令；而
    判決有同條第2項所列各款情形之一者，為當然違背法令。
    是當事人對於高等行政法院判決上訴，如依行政訴訟法第
    243條第1項規定，以高等行政法院判決有不適用法規或適用
    不當為理由時，其上訴狀或理由書應有具體之指摘，並揭示
    該法規之條項或其內容；若係成文法以外之法則，應揭示該
    法則之旨趣；倘為司法院解釋或本院之判例，則應揭示該判
    解之字號或其內容。如以行政訴訟法第243條第2項所列各款
    情形為理由時，其上訴狀或理由書，應揭示合於該條項各款
    之事實。上訴狀或理由書如未依此項方法表明，或其所表明
    者與上開法條規定不合時，即難認為已對高等行政法院判決
    之違背法令有具體之指摘，其上訴自難認為合法。
二、緣上訴人之配偶劉賴淑媛民國95年度綜合所得稅結算申報，
    列報災害損失扣除額新臺幣（下同）2,172,895元，被上訴
    人初查以上訴人未於法定期限內申請災害損失報備並取具稽
    徵機關核發災害損失證明為由，全數剔除，核定綜合所得總
    額為3,788,586元，淨額為3,283,081元，應補稅額為
    573,585元。上訴人不服，申請復查，經被上訴人97年7月4
    日財北國稅法二字第0970225302號復查決定駁回（下稱原處
    分）。上訴人不服，提起訴願，經財政部97年10月21日台財
    訴字第09700433680號訴願決定駁回，上訴人仍不服，遂循
    序提起本件行政訴訟。
三、本件上訴人對於臺北高等行政法院判決上訴，主張：立法機
    關授權行政機關發布命令為補充規定者，行政機關於符合立
    法意旨且未逾母法規定之限度內，雖得就執行法律有關之細
    節性、技術性事項以施行細則定之，惟其內容不得牴觸母法
    或對人民自由權利增加法律所無之限制，則上訴人發生火災
    為客觀事實之存在，主管機關應依職權實質審查認定，按所
    得稅法第17條第2款所臚列之扣除額項目，均係年度所得稅
    結算申報時一併檢證申報，惟該條文並未授權財政部制訂命
    令單獨針對災害損失增定「申報期間限制」，故所得稅法施
    行細則第10絛之1第2項所規定應於災害發生後15內日檢具損
    失清單及證明文件等相關期限之規定，顯係增加法律所無之
    租稅義務，限制稅捐減免之權利，有違法律保留原則等語，
    為其論據。惟查首揭所得稅法施行細則係財政部本於中央稅
    捐主管機關職權，為執行認列災害損失之必要，就適用內容
    、認列原則及應檢附之文件而為細節性、技術性之補充性規
    定，俾為所屬機關執行職權之依據，並未踰越法律之規範意
    旨及限度，業據原審論述綦詳。且災害損失均屬突發性之天
    災或戰禍（所得稅法施行細則第10條之1第1項），受災者均
    有立即排除以恢復舊秩序之必要，若未迅速申報且及時調查
    ，事過境遷，徵納雙方難以確定損失內容，爭議必多，故有
    儘速申報調查之必要，以減低稽徵成本，並達量能課稅目的
    。系爭施行細則之規定並未逾越執行之必要範圍。核上訴意
    旨，無非一再重述其在原審起訴之理由，就原審已論斷者，
    泛言其論斷違法，而非具體表明合於不適用法規、適用法規
    不當、或行政訴訟法第243條第2項所列各款之情形，難認對
    該判決之如何違背法令已有具體之指摘。依首開規定及說明
    ，應認其上訴為不合法。
四、據上論結，本件上訴為不合法。依行政訴訟法第249條第1項
    前段、第104條、民事訴訟法第95條、第78條，裁定如主文
    。
中    華    民    國    98    年    7     月    9     日
                    最高行政法院第七庭
                        審判長法官  藍  獻  林
                              法官  廖  宏  明
                              法官  張  瓊  文
                              法官  姜  素  娥
                              法官  林  文  舟
以  上  正  本  證  明  與  原  本  無  異
中    華    民    國    98    年    7     月    10    日
                              書記官  阮  思  瑩


司法院資訊處製作；財團法人民間司法改革基金會備份。
